【裁判字號】    98,交易,196
【裁判日期】    980527
【裁判案由】    業務過失傷害
【裁判全文】
臺灣臺北地方法院刑事判決             98年度交易字第196號
公  訴  人  臺灣臺北地方法院檢察署檢察官
被      告  乙○○
上列被告因業務過失傷害案件，經檢察官提起公訴（98年度調偵
字第105 號），嗣被告就被訴事實為有罪之陳述，經本院改依簡
式審判程序審理，判決如下：
    主  文
乙○○犯業務過失傷害致人重傷罪，處有期徒刑陸月，如易科罰
金，以新臺幣壹仟元折算壹日。
    事  實
一、乙○○係東南汽車客運股份有限公司之司機，為從事駕駛業
    務之人，於民國97年4 月8 日上午9 時40分許，駕駛車號61
    9-AB號營業大客車（612 路線），沿臺北市○○區○○路由
    南往北行經該路與信義路口，欲左轉信義路西向車道時，原
    應注意車前狀況、減速慢行，且汽車行經行人穿越道，遇有
    行人穿越時，無論有無交通指揮人員指揮或號誌指示，均應
    暫停讓行人先行通過，而依當時天候為晴天、路面無障礙物
    、視距良好等情形，並無不能注意之情事，竟疏未注意及此
    ，即貿然左轉信義路，未禮讓該路口行人穿越道上之行人優
    先通行，致其營業大客車之左前車頭，撞及正由北往南行走
    於行人穿越道上之甲○○，致甲○○倒地後呈昏迷狀態，並
    受有頭部外傷（蜘蛛網膜下、硬腦膜下出血）、開放性顱骨
    骨折、頭部多處擦傷、雙側肺挫傷之傷害。嗣乙○○於肇事
    後即報案處理，於警察據報前往現場處理時，當場承認為肇
    事人，而於犯罪未被發覺前向該管公務員自首犯罪，並接受
    裁判。而甲○○經送醫救治後，仍導致意識、認知、語言、
    吞嚥之障礙及雙側肢體癱瘓之重傷害，目前日常生活完全仰
    賴他人照護，已呈植物人狀態。
二、案經臺灣臺北地方法院檢察署檢察官指定代行告訴人陳梅珠
    訴由該署偵查起訴。
    理  由
一、本件被告乙○○所犯係死刑、無期徒刑、最輕本刑為三年以
    上有期徒刑以外之罪，其於準備程序中就被訴事實為有罪之
    陳述，經本院告知簡式審判程序之旨，並聽取公訴人及被告
    之意見後，認無不得或不宜改依簡式審判程序進行之情事，
    爰依刑事訴訟法第273 條之1 第1 項規定，裁定改依簡式審
    判程序審理，合先敘明。
二、上揭犯罪事實，業據被告於本院審理中坦承不諱，核與代行
    告訴人陳梅珠（即甲○○之母）、被害人甲○○之妹高依湄
    於偵查中指證發生車禍之情節大致相符，又被害人甲○○於
    遭撞擊後受有頭部外傷（蜘蛛網膜下、硬腦膜下出血）、開
    放性顱骨骨折、頭部多處擦傷、雙側肺挫傷之傷害，嗣經送
    醫救治後，仍導致意識、認知、語言、吞嚥障礙及雙側肢體
    癱瘓，目前日常生活完全仰賴他人照護等情，此有臺北醫學
    大學附設醫院診斷證明書2 紙在卷可稽，且經檢察官當庭勘
    驗被害人甲○○結果，發現其確已成無意識之狀態（見98年
    度調偵字第105 號卷第12頁），足見被害人應已呈現植物人
    狀態，而於身體上受有重大不治或難治之重傷。此外，復有
    臺北市政府警察局信義分局交通分隊道路交通事故現場圖、
    交通事故補充資料表、當事人談話紀錄表、道路交通事故調
    查報告表、現場及車損照片在卷可資佐證，足認被告之自白
    核與事實相符。按汽車行駛時，駕駛人應注意車前狀況，並
    隨時採取必要之安全措施，且汽車行經行人穿越道，遇有行
    人穿越時，無論有無交通指揮人員指揮或號誌指示，均應暫
    停讓行人先行通過，道路交通安全規則第94條第3 項、第10
    3 條第2 項分別定有明文。本件被告乃考領有適當駕駛執照
    之人，有前揭道路交通事故調查報告表可參，其駕車自應注
    意上述道路交通安全規定，而依附卷道路交通事故調查報告
    表所載，肇事當時係晴天、路面無障礙物、視距良好等情形
    ，並無不能注意之情事，詎被告駕車行經上開交岔路口之行
    人穿越道左轉時，未注意車前狀況並禮讓行人穿越道上之被
    害人甲○○優先通行，致其車輛之左前車頭撞及被害人，導
    致被害人因而受有前述之重傷害，足認被告之駕車行為顯有
    過失，且被告之過失犯行與告訴人之重傷害結果間具有相當
    之因果關係。至被告雖表示其行經該肇事路口時為綠燈，被
    害人行走方向亦為綠燈，而聲請調查肇事路口之燈光號誌云
    云，然依被告當時既係由松德路南向北行經路口欲左轉信義
    路，被害人係北向南行走於跨越信義路之行人穿越道上之情
    況，被害人與被告之車行方向同為綠燈，乃正常號誌現象，
    並無為上開調查之必要，附此敘明。從而，本件事證明確，
    被告上開犯行，堪以認定，應依法論科。
三、查被告為營業大客車之司機，係從事駕駛業務之人，而被害
    人因本件車禍遭撞擊後受有頭部外傷、開放性顱骨骨折、頭
    部多處擦傷、雙側肺挫傷之傷害，嗣經送醫救治後，仍導致
    意識、認知、語言、吞嚥障礙及雙側肢體癱瘓，目前日常生
    活完全仰賴他人照護，已呈現植物人狀態等情，業如前述，
    則被害人於身體上顯受有重大不治或難治之重傷，依刑法第
    10條第4 項第6 款之規定，應屬重傷害無疑。是核被告所為
    ，係犯刑法第284 條第2 項後段之業務過失致重傷罪。又被
    告駕車行經行人穿越道時，未依規定禮讓行人優先通行，因
    而致被害人受傷，依法應負刑事責任，自應依道路交通管理
    處罰條例第86條第1 項之規定，加重其刑。再被告肇事後立
    即報案處理，並於警方到場處理時，當場向警員坦承為肇事
    人，此有臺北市○○○○○道路交通事故肇事人自首情形紀
    錄表在卷可按，其係於警方未發覺肇事者前坦承肇事並接受
    裁判，合於自首要件，爰依刑法第62條前段規定減輕其刑，
    並依法先加重後減輕之。爰審酌被告為營業大客車司機，於
    駕車時本負有較高之注意義務，以維用路人及乘客之安全，
    竟於行經路口時疏未禮讓行人穿越道上之行人通行，因而撞
    及被害人，導致其受有前述頭部外傷等傷害，使其呈植物人
    狀態，被告違反交通安全規則之過失程度非輕，然參酌被告
    任職之公司已支付被害人家屬部分醫療及住院費用，此經告
    訴代理人陳明在卷，及被告與被害人家屬雙方對於賠償金額
    未能達成共識，迄今仍未能達成和解，暨被告犯後已坦認犯
    行，態度尚可，與被害人所受重傷程度、被告之素行、教育
    程度、生活狀況等一切情狀，量處如主文所示之刑，並諭知
    易科罰金之折算標準。
據上論斷，應依刑事訴訟法第273 條之1 第1 項、第299 條第1
項前段，道路交通管理處罰條例第86條第1 項，刑法第284 條第
2 項後段、第62條前段、第41條第1 項前段，刑法施行法第1 條
之1 ，判決如主文。
本案經檢察官呂俊儒到庭執行職務。
中    華    民    國    98    年     5    月    27    日
                        交通法庭  法  官  吳俊龍
上正本證明與原本無異。
如不服本判決應於收受送達後10日內向本院提出上訴書狀，並應
敘述具體理由；其未敘述上訴理由者，應於上訴期間屆滿後20日
內向本院補提理由書（均須按他造當事人之人數附繕本）「切勿
逕送上級法院」。
                                  書記官  劉俊源
中    華    民    國    98    年    5     月    27    日
附錄本判決論罪科刑法條：
刑法第284 條因過失傷害人者，處6 月以下有期徒刑、拘役或5
百元以下罰金，致重傷者，處1 年以下有期徒刑、拘役或5 百元
以下罰金。
從事業務之人，因業務上之過失傷害人者，處1 年以下有期徒刑
、拘役或1 千元以下罰金，致重傷者，處3 年以下有期徒刑、拘
役或2 千元以下罰金。


司法院資訊處製作；財團法人民間司法改革基金會備份。
